最高法院刑事判決　　　　　　　　　　　　　　　九十一年度台上字第四六五０號
　　上　訴　人　甲○○
右上訴人因違反毒品危害防制條例案件，不服台灣高等法院高雄分院中華民國八十九
年五月三十一日第二審判決（八十九年度上訴字第二五０號，起訴案號：台灣高雄地
方法院檢察署八十七年度偵字第二一一二三號），提起上訴，本院判決如左：
    主  文
原判決撤銷，發回台灣高等法院高雄分院。
    理  由
本件原判決認定上訴人甲○○與姓名不詳綽號「嫂子」之成年人，共同基於概括犯意
之聯絡，於民國八十七年六月初某日起，連續在高雄縣、市不詳地點，利用號碼「0
00000000」號呼叫器為連絡工具，以每包新台幣（下同）一千元或二千元之
價格販賣第二級毒品安非他命予王清麟、陳伶心。其方式係由王清麟、陳伶心，先行
打上開呼叫器號碼連絡上訴人約定購買數量後，由上訴人指定交付安非他命之地點，
上訴人再至綽號「嫂子」之成年人處取得安非他命前往約定地點交易，總計販賣安非
他命約二次予王清麟，得款二千元；販賣安非他命約十次予陳伶心，得款約一萬五千
元。嗣於八十七年七月三十日晚上八時許，經警在高雄縣鳳山市○○路與國泰路口，
查獲陳伶心持有安非他命一包，經追查其毒品來源；另於八十七年八月十四日下午六
時三十五分許，經警在高雄縣鳳山市○○路與國泰路口，查獲王清麟持有安非他命一
包、吸食器二只，經追查其毒品來源，而先後查知上情等情。因而維持第一審論處上
訴人共同連續販賣第二級毒品（累犯）罪刑之判決，駁回上訴人在第二審之上訴，固
非無見。
惟查：(一)、販賣毒品罪，以行為人有營利之意圖為必要，故行為人有無此項犯罪之目
的條件，自應於事實欄內為詳實之記載，然後於理由內說明其憑以認定之證據，始稱
適法。原判決事實欄並未認定記載上訴人與綽號「嫂子」之成年人，共同販賣安非他
命與王清麟、陳伶心二人，是否基於營利之意圖為之，其所載之事實並非明確，尚難
資為判斷其適用法律當否之依據。復未於理由欄說明經由何項調查及有何證據，堪認
上訴人與綽號「嫂子」之成年人，共同販賣安非他命與王清麟、陳伶心二人，確具有
營利之意圖，難謂無理由欠備之違誤，亦有未洽。(二)、毒品危害防制條例第十九條第
一項規定「犯第四條至第九條、第十二條、第十三條或第十四條第一項、第二項之罪
者，其供犯罪所用或因犯罪所得之財物，均沒收之，如全部或一部不能沒收時，追徵
其價額或以財產抵償之」。是此項沒收規定乃刑法第三十八條第一項第三款之特別規
定，其應宣告沒收者，且不以當場經搜獲扣押者為限。原判決事實欄認定上訴人與姓
名不詳綽號「嫂子」之成年人，利用號碼「000000000」號呼叫器為連絡工
具，以每包一千元或二千元之價格販賣安非他命予王清麟、陳伶心二人。則上開呼叫
器是否係供上訴人等販賣安非他命所用之物，苟上開呼叫器係供上訴人等販賣安非他
命所用之物，第一審判決未依上開規定諭知沒收，如全部或一部不能沒收時，追徵其
價額，即欠允洽。原判決未予糾正，復未敘明上開行動電話何以得不予沒收之理由，
而仍予維持，同屬可議。(三)、刑事訴訟法第一百五十六條第二項規定：被告之自白，
不得作為有罪判決之唯一證據，仍應調查其他必要之證據，以察其是否與事實相符。
其立法意旨乃在防範被告自白之虛擬致與真實不符，故對自白在證據上之價值加以限
制，明定須藉補強證據以擔保其真實性。又利用非共同被告之共犯之自白或其他不利
於己之陳述，為認定被告犯罪之證據，不特與利用被告自己之自白作為其犯罪之證明
同有自白虛偽性之危險，亦不免有嫁禍於被告而為虛偽供述之危險。故就刑事訴訟法
第一百五十六條第二項之立法意旨觀之，非共同被告之共犯之自白或其他不利於己之
陳述，固得作為認定被告犯罪之證據，但不得作為有罪判決之唯一證據，仍應調查其
他必要之證據，以察其是否與事實相符，亦即仍須有補強證據以擔保該共犯自白之真
實性，始得採為斷罪之依據，並非絕對可由法院自由判斷該共犯之自白或不利於己之
陳述之證明力。若不為調查，而專憑此項供述遽為被告犯罪事實之認定，即與上開規
定有違。矧犯販賣、施用、持有毒品等罪，供出毒品來源因而破獲者，得減輕其刑，
毒品危害防制條例第十七條定有明文。則吸用或販賣毒品之人，如供出毒品之來源因
而破獲者，既得藉以邀求寬典減輕其刑，為擔保其所為不利於對向共犯之陳述之真實
性，尤應有足以令人確信其陳述為真實之補強證據。又上開所謂共犯，包括任意共犯
及必要共犯（含對向犯罪之共犯）；所謂補強證據，則指除該自白或不利於己之陳述
本身之外，其他足以證明自白之犯罪事實確具有相當程度真實性之證據而言，雖所補
強者，非以事實之全部為必要，但亦須因補強證據與自白之相互利用，足使犯罪事實
獲得確信者，始足當之。本件原判決以證人王清麟、陳伶心於警訊中分別指證向上訴
人購買安非他命外，其二人並能指出上訴人所使用之連絡工具等情，為其論罪之依據
。但上訴人始終堅決否認有非法販賣安非他命與王清麟、陳伶心，又王清麟、陳伶心
二人供述上訴人出售安非他命予其等非法吸用，倘為真實，其等與上訴人即分別成立
非法（持有）吸用第二級毒品及販賣第二級毒品罪名，在實體法上具有對向犯罪之必
要共犯關係，為擔保其供述之真實性，依上開說明，自須有足以令人確信王清麟、陳
伶心二人，在警訊所供述上訴人之犯罪事實為真實之補強證據，始能採為論處上訴人
罪刑之依據。而對向共犯王清麟、陳伶心能指出上訴人所使用之連絡工具，尚不足藉
以補強及擔保王清麟、陳伶心二人不利上訴人供述部分為真實之證明力。是則，上訴
人是否確有王清麟、陳伶心二人於警訊中所陳述之販賣安非他命犯罪事實，自須調查
其他必要之補強證據以資判斷，乃原審未進一步詳予調查，為必要之論斷及說明，徒
以推測方法，認定王清麟、陳伶心二人於警訊中之陳述為真實，遽採為論處上訴人販
賣第二級毒品罪刑之基礎，尚嫌速斷，不足以昭折服，難謂無調查職責未盡及判決理
由欠備之違背法令。上訴意旨指摘原判決不當，尚非全無理由，應認仍有撤銷發回更
審之原因。
據上論結，應依刑事訴訟法第三百九十七條、第四百零一條，判決如主文。
中      華      民      國    九十一    年      八      月    二十二    日
                              最高法院刑事第三庭
                                  審判長法官  董  明  霈
                                        法官  林  茂  雄
                                        法官  王  居  財
                                        法官  張  祺  祥
                                        法官  池  啟  明
      右正本證明與原本無異
                                              書  記  官
中      華      民      國    九十一    年      八      月    二十九    日
